【裁判字號】    99,訴,757
【裁判日期】    990614
【裁判案由】    侵占等
【裁判全文】
臺灣板橋地方法院刑事判決               99年度訴字第757號
公  訴  人  臺灣板橋地方法院檢察署檢察官
被      告  乙○○
上列被告因侵占等案件，經檢察官提起公訴（98年度偵緝字第18
95號），被告於準備程序中對被訴之事實為有罪陳述，本院合議
庭裁定由受命法官獨任行簡式審判程序，並判決如下：
    主  文
乙○○意圖為自己不法之所有，而侵占對於業務上所持有之物，
處有期徒刑陸月，減為有期徒刑參月，如易科罰金，以新台幣壹
仟元折算壹日。又意圖為自己不法之所有，而侵占對於業務上所
持有之物，處有期徒刑柒月，減為有期徒刑參月拾伍日，如易科
罰金，以新台幣壹仟元折算壹日。又意圖為自己不法之所有，而
侵占對於業務上所持有之物，處有期徒刑陸月，減為有期徒刑參
月，如易科罰金，以新台幣壹仟元折算壹日。應執行有期徒刑伍
月，如易科罰金，以新台幣壹仟元折算壹日。
    事  實
一、乙○○自民國九十五年四月間起至九十六年二月間止，在址
    設臺北縣板橋市○○街一０四之二號「元和拖吊場有限公司
    」（下稱元和公司）擔任會計人員，負責記帳、製作轉帳傳
    票、報表及存、提款等工作，為從事業務之人。詎乙○○竟
    於下列時間，在上址公司辦公室內，為下列犯行：
(一)、乙○○意圖為自己不法之所有，並基於行使業務登載不實文
    書之犯意，於九十五年九月間，明知元和公司九十五年度實
    際繳納之暫繳稅額金額為新臺幣（下同）一萬零六百四十四
    元，竟將上開暫繳稅額虛增為二萬零六百四十四元，而將此
    不實之事項登載於其職務上所製作之「傳票」、「九十五年
    九月份零用金」表等文書上，且持以行使交付元和公司人員
    ，足生損害於元和公司，並將上開虛增之款項一萬元予以侵
    占入己。
(二)、(1)乙○○另意圖為自己不法之所有，並基於行使業務登載不
    實文書及行使變造私文書之犯意，於九十六年一月間，明知
    元和公司於九十六年一月十八日購買郵票款項金額為四百七
    十五元，竟將郵局出具之購買票品證明單收執聯上金額「千
    位欄」之左邊加填「壹」，而將購買郵票金額「肆佰柒拾伍
    元」，變造金額為「壹仟肆佰柒拾伍元」，以此方式變造上
    開購買票品證明單收執聯之文書，並將購買郵票款項金額一
    千四百七十五元之不實事項，登載於其職務上所製作之「轉
    帳傳票」、「九十六年一月份零用金」表等文書上，復將上
    開購買票品證明單、傳票、零用金表，持以行使交付元和公
    司人員，足生損害於元和公司及臺灣郵政股份有限公司，並
    將上開虛增之款項一千元予以侵占入己；(2)乙○○復承前意
    圖為自己不法之所有，並基於業務侵占及行使業務登載不實
    文書之同一犯意，於九十六年一月間，明知其購買之烤箱、
    熱水瓶（價款分別為一千一百四十九元、四百九十九元，共
    計一千六百四十八元）係供自己私人所用，並非為元和公司
    所用而購買之物，乙○○竟將購買上開烤箱、熱水瓶之價款
    共計一千六百四十八元，以供作元和公司所用文具用品之不
    實事項登載於其職務上所製作之「轉帳傳票」、「九十六年
    一月份零用金」表等文書上，且持以行使交付元和公司人員
    ，足生損害於元和公司，並將其自元和公司領取上開價款一
    千六百四十八元予以侵占入己，而持以購買烤箱、熱水瓶供
    己使用。
(三)、乙○○另意圖為自己不法之所有，並基於行使業務登載不實
    文書之犯意，於九十六年二月間，明知其購買之液晶螢幕（
    價款五千九百九十九元）係供自己私人所用，並非為元和公
    司所用而購買之物，竟將購買上開液晶螢幕之價款五千九百
    九十九元，以供元和公司電腦週邊使用之不實事項登載於其
    職務上所製作之「轉帳傳票」、「九十六年二月份零用金」
    表等文書上，且持以行使交付元和公司人員，足生損害於元
    和公司，並將其自元和公司領取之上開價款五千九百九十九
    元予以侵占入己，而持以購買液晶螢幕供己使用。嗣因乙○
    ○於九十六年二月二十六日離職後，經元和公司負責人甲○
    ○查核相關帳目發現有異，因而查悉上情。
二、案經元和公司訴由臺灣板橋地方法院檢察署檢察官偵查起訴
    。
    理  由
一、上揭犯罪事實，業據被告乙○○於本院審理中坦承不諱，並
    經證人即告訴人元和公司之負責人甲○○於偵查中指證綦詳
    ，並有元和公司九十五年九月三十日傳票、九十五年九月份
    零用金報表、財政部臺灣省北區國稅局九十五年度營利事業
    所得稅暫繳稅款繳款書（以上係事實欄一(一)部分）、元和公
    司九十六年一月十八日轉帳傳票、九十六年一月份零用金報
    表（第三十二行）、購買票品證明單（收執聯）（以上係事
    實欄一(二)(1)部分）、元和公司九十六年一月十日轉帳傳票、
    同月十八日轉帳傳票、家樂福公司統一發票二張（購買烤箱
    、熱水瓶）、九十六年一月份零用金報表（第十八行、第三
    十二行部分）（以上係事實欄一(二)(2)部分）、元和公司九十
    六年二月七日轉帳傳票、九十六年二月份零用金報表、燦坤
    公司電子計算機統一發票（以上係事實欄一(三)部分）等件存
    卷可稽，堪認被告自白與事實相符，洵堪採為認定事實之依
    據。本案事證明確，被告犯行洵堪認定，應依法論科。
二、核被告乙○○如事實欄一(一)、(三)所為，均係犯刑法第二百十
    六條、第二百十五條行使業務登載不實文書罪及同法第三百
    三十六條第二項之業務侵占罪；又被告如事實欄一(二)所為，
    係犯刑法第二百十六條、第二百十條之行使變造私文書罪，
    同法第二百十六條、第二百十五條行使業務登載不實文書罪
    及同法第三百三十六條第二項之業務侵占罪。又被告如事實
    欄一(二)所示變造私文書（即購買票品證明單收執聯）後復持
    以行使，及如事實欄一(一)、(二)、(三)所示將不實之事項內容登
    載於上開「傳票」、「轉帳傳票」、「九十五年九月份零用
    金」、「九十六年一月份零用金」表等文書後復持以行使，
    被告上開變造私文書、登載不實文書之低度行為，應分別為
    其行使變造私文書、行使業務登載不實文書之高度行為所吸
    收，均不另論罪。又被告於事實欄一(二)所示時間侵占如事實
    欄一(二)(1)、(2)所示款項之各行為，及其如事實欄一(二)(1)、(2)
    所示行使業務登載「轉帳傳票」、「九十六年一月份零用金
    」之不實文書，分別係九十六年一月間在密切接近之時、地
    實施，且係在被告同一犯罪計畫中行為，在刑法評價上，以
    視為數個舉動之接續施行，合為包括之一行為予以評價，較
    為合理，均屬接續犯，各為包括之一罪（即業務侵占一罪、
    行使業務登載不實文書一罪）。又被告如事實欄一(一)所犯行
    使業務登載不實文書罪及業務侵占罪，如事實欄一(二)所犯行
    使業務登載不實文書罪、行使變造私文書罪及業務侵占罪，
    如事實欄一(三)所犯行使業務登載不實文書罪及業務侵占罪，
    各係以一行為觸犯數罪名，應依刑法第五十五條想像競合犯
    規定，各從一重之業務侵占罪處斷（按：起訴書所犯法條欄
    記載被告所犯「業務侵占」、「行使偽造私文書」罪之犯意
    各別，行為亦殊，請予分論併罰等節，惟經公訴檢察官於準
    備程序中陳明更正被告上開所犯各罪及行使業務登載不實文
    書等罪，係成立想像競合犯關係，併予指明）。被告上開所
    犯業務侵占三罪，犯意各別，行為互殊，應予分論併罰。復
    按刑法上所謂偽造文書，係指冒用他人名義製作文書或就他
    人名義所製作文書於既有本質消滅後使生完全相反之效用，
    若原有文書之本質並未變更，雖就其內容有所更改而於固有
    本質之外另生其他證明效果，仍為變造而非偽造；本件被告
    如事實欄一(二)(1)所示，其將郵局出具之購買票品證明單收執
    聯上金額千位欄左邊加填「壹」，使購買郵票金額「肆佰柒
    拾伍元」，變造金額為「壹仟肆佰柒拾伍元」，因上開購買
    票品證明單收執聯固有之本質並未喪失，是被告將上開購買
    票品證明單之金額，變造為「壹仟肆佰柒拾伍元」，並持以
    行使交付元和公司人員，仍屬行使變造私文書行為，至公訴
    意旨認被告此部分所為，係犯刑法第二百十六條、第二百十
    條之行使偽造私文書罪，容有誤會，惟此部分論罪法條尚無
    不同，無庸變更起訴法條。另本件起訴書論罪法條欄雖未記
    載刑法第二百十六條、第二百十五條之行使業務登載不實文
    書罪，惟起訴書犯罪事實已載明：「乙○○‧‧‧基於為自
    己不法所有之意圖、行使業務上登載不實文書之犯意，接續
    (一)將元和公司九十五年度暫繳稅額由實際繳納之新臺幣（下
    同）一萬零六百四十四元虛增至二萬零六百四十四元，而登
    載於其業務上所製作之傳票及九十五年九月份支出報表內，
    足生損害於元和公司‧‧‧；(二)將元和公司購買郵票所支出
    之四百七十五元虛增至一千四百七十五元，而偽造於購買票
    品證明單影本及登載於其業務上所製作之傳票及九十六年一
    月份支出報表內，足生損害於元和公司及臺灣郵政股份有限
    公司，並將上開款項據為己有，予以侵佔入己；(三)將其購買
    自行烤箱、熱水瓶之費用共計一千六百四十八元，而以文具
    項目登載於其業務上所製作之傳票及九十六年一月份支出報
    表內，足生損害於元和公司‧‧‧；(四)將其自行購買液晶螢
    幕之費用五千九百九十九元，而登載於其業務上所製作之傳
    票及九十六年二月份支出報表內‧‧‧」等詞，是上開行使
    業務登載不實文書部分事實應認業經起訴，僅係起訴書論罪
    法條漏載，並經公訴檢察官於本院審理中陳明補充行使業務
    上登載不實文書之起訴法條，本院自應併予審理，附此敘明
    。爰審酌被告前無犯罪紀錄之素行狀況（見卷附台灣高等法
    院被告前案紀錄表），及其犯罪之動機、目的、手段、所得
    利益、告訴人元和公司所受之損害，被告與告訴人公司負責
    人甲○○之間就賠償金額未合致而未能達成和解，暨被告於
    審理中自陳願意賠償告訴人五萬元，及其犯後於本院審理中
    坦承犯行，態度尚稱良好等一切情狀，分別量處如主文所示
    之刑，以資懲儆。
三、末按中華民國九十六年罪犯減刑條例第五條規定「本條例施
    行前，經通緝而未於中華民國九十六年十二月三十一日以前
    自動歸案接受偵查、審判或執行者，不得依本條例減刑。」
    該規定係指於該條例於九十六年七月十六日施行前經通緝，
    而未於同年十二月三十一日前自動歸案者，不得依該條例減
    刑；如係於該條例施行後，始因逃匿而通緝者，即不適用上
    開條例第五條之規定（參最高法院八十一年度台非字第六七
    號判決採同一意旨）。查本件偵查中被告固於九十七年五月
    二十九日經臺灣板橋地方法院檢察署發布通緝，但上開通緝
    日期係中華民國九十六年罪犯減刑條例九十六年七月十六日
    施行後，被告始因逃匿而經臺灣板橋地方法院檢察署於九十
    七年五月二十九日發布通緝，嗣被告於九十八年七月十二日
    凌晨零時五十分許在高雄市○○路四三一號三樓三０一室經
    警緝獲並解送至臺灣板橋地方法院檢察署到案等情，亦有臺
    灣板橋地方法院檢察署通緝書、點名單、高雄市政府警察局
    三民分局通緝案件移送書等件在卷可稽，是被告於偵查中並
    無中華民國九十六年罪犯減刑條例第五條不得減刑規定之適
    用；又因被告上開事實欄一(一)、(二)、(三)所示業務侵占罪，其
    上開三罪之犯罪時間均在九十六年四月二十四日以前，爰依
    中華民國九十六年罪犯減刑條例規定各減其宣告刑二分之一
    ，並均諭知易科罰金之折算標準，且定其應執行之刑，及諭
    知易科罰金之折算標準。
據上論斷，應依刑事訴訟法第二百七十三條之一第一項、第二百
九十九條第一項前段，刑法第二百十六條、第二百十條、第二百
十五條、第三百三十六條第二項、第五十五條、第五十一條第五
款、第四十一條第一項前段，刑法施行法第一條之一第一項、第
二項前段，中華民國九十六年罪犯減刑條例第二條第一項第三款
、第七條、第九條、第十條第一項，判決如主文。
本案經檢察官李巧菱到庭執行職務。
中    華    民    國    99    年    6     月    14    日
                  刑事第九庭    法  官  楊 志 雄
以上正本證明與原本無異。
如不服本判決應於收受判決後10日內向本院提出上訴書狀，並
應敘述具體理由。其未敘述上訴理由者，應於上訴期間屆滿後
20日內向本院補提理由書（均須按他造當事人之人數附繕本）
「切勿逕送上級法院」。
                                書記官  陳 春 銘
中    華    民    國    99    年    6     月    14    日
附錄本案論罪科刑法條全文：
刑法第210條
偽造、變造私文書，足以生損害於公眾或他人者，處5 年以下有
期徒刑。
刑法第215條
從事業務之人，明知為不實之事項，而登載於其業務上作成之文
書，足以生損害於公眾或他人者，處3 年以下有期徒刑、拘役或
5 百元以下罰金。
刑法第216條
行使第210 條至第215 條之文書者，依偽造、變造文書或登載不
實事項或使登載不實事項之規定處斷。
刑法第 336條第2項：
對於業務上所持有之物，犯前條第1項之罪者，處 6月以上、
5年以下有期徒刑，得併科三千元以下罰金。

司法院資訊處製作；財團法人民間司法改革基金會備份。
